【裁判字號】    92,金訴,9
【裁判日期】    920718
【裁判案由】    詐欺等
【裁判全文】
臺灣板橋地方法院刑事判決                            九十二年度金訴字第九號
    公  訴  人  臺灣板橋地方法院檢察署檢察官
    被      告  乙○○
    選任辯護人  孔令則律師
右列被告因詐欺等案件，經檢察官聲請以簡易判決處刑（原聲請案號：九十年度偵字
第一二○六九號），本院認不宜以簡易判決處刑，逕適用通常程序判決如左：
    主  文
乙○○幫助意圖為自己不法之所有，以詐術使人將本人之物交付，處有期徒刑月，
如易科罰金，以佰元折算壹日。
    事  實
一、乙○○於八十九年一月間，在中國時報廣告版上，見到署名為「林代書」之人，
    刊登借貸及承租存摺之廣告，乙○○見該廣告後，去電詢問，得知「林代書」及
    李進發（另經本院判決確定）等人有意收購存摺使用。乙○○雖預見提供自己帳
    戶供他人使用，可能供作他人為詐欺犯罪之人頭帳戶，惟因需款恐急，仍不違其
    本意，而基於幫助他人詐欺之犯意，於八十九年一月間，先至合作金庫土城支庫
    及三重支庫申請開戶，而後與李進發約在臺北縣三重市○○路○段三六○號合作
    金庫三重支庫前，由乙○○將土城支庫帳號0000000000000號存簿
    及三重支庫某帳號存簿連同提款卡、印鑑章及身分證影本，交予李進發，李進發
    則給乙○○新臺幣（下同）五千元，作為購買上開存摺等物之代價。李進發進而
    與年籍不詳，自稱「林代書」、「王小姐」、「陳小姐」、「孫先生」等成年人
    ，基於意圖為自己不法所有之概括犯意聯絡，刊登代辦銀行貸款之廣告，誘使不
    特定人來電詢問，再伺機訛詐財物。適甲○○來電詢問辦理貸款之事，「陳小姐
    」即佯稱須先匯款五萬元至合作金庫土城支庫帳號0000000000000
    號乙○○存款帳戶內，作為支付行員佣金之用，使甲○○不疑有他，陷於錯誤而
    按其指示於同日上午十時十九分許，如數匯款。嗣甲○○發現有疑，始報警查獲
    。
二、案經臺北縣政府警察局新莊分局報請臺灣板橋地方法院檢察署檢察官偵查起訴。
    理  由
一、訊據被告乙○○固坦承曾申請上開存摺，惟矢口否認有何幫助詐欺之犯行，辯稱
    ：我沒有拿我的存摺去賣，是楊國樑自己將我的存摺拿走等語。經查：被告於警
    訊時辯稱：因楊國樑怕我離開他，就將我的證件、提款卡、存摺等取走云云（見
    偵查卷第二十頁背面）。偵查中又改稱：是我將這兩本存摺交給楊國樑保管云云
    （見偵查卷第六十四頁背面）。是被告對於存摺等物究係楊國樑擅自取走，或由
    自己交給楊國樑保管，前後所述屢見反覆，自難採信。且衡以常情，被告既辯稱
    申請存摺係為來存入薪資所用，則被告何須於同一日申請開設二帳戶？且被告為
    何於開戶後立即將存摺交予楊國樑，而無任何存款或提供予給薪單位登載之行止
    ？顯見被告所辯開戶係供己存入薪資所用云云，當係飾卸之脫詞，不足採信。此
    外，證人楊國樑復證述被告以五千元代價申請上開存摺後交予李進發之事實明確
    （見偵查卷第二十六頁背面、第六十四頁），並有被告之合作金庫土城支庫帳號
    第0000000000000號交易明細表附卷為據（見偵查卷第二十四頁）
    本件事證明確，被告犯行堪以認定，應依法論處。
二、核被告所為，係犯刑法第三十條第一項前段、第三百三十九條第一項之幫助詐欺
    罪。公訴人雖於起訴應適用法條中載明被告係犯幫助常業詐欺罪嫌，惟原聲請簡
    易判決處刑書所載之公訴事實，係記載李進發及「林代書」等正犯有連續詐欺之
    犯罪事實，李進發亦因連續詐欺罪經本院另以九十年度易字第一九三八號判決判
    處有期徒刑十月確定，有前開判決書附卷足據，依共犯從屬之理論，正犯既僅涉
    有連續詐欺犯嫌，自無論本件被告以重於正犯之幫助常業詐欺罪之理。惟公訴意
    旨雖有未洽，但其基本事實仍屬同一，本院自得審究，並依法變更起訴法條。被
    告本於幫助李進發、「林代書」等人犯罪之意，為幫助之必要行為，應按正犯之
    刑減輕之。爰審酌被告未曾受有期徒刑之宣告，有臺灣高等法院被告全國前案紀
    錄表在卷為憑，其因一時圖利觸法，犯後猶有狡飾，惟酌其年輕識淺，及其犯罪
    手段、所生危害等一切情狀，量處如主文所示之刑。又被告行為後，刑法第四十
    一條業於九十年一月四日經立法院修正通過，並經總統於九十年一月十日公布，
    而於同年一月十二日生效施行，其修正條文為：「犯最重本刑為五年以下有期徒
    刑以下之刑之罪，而受六個月以下有期徒刑或拘役之宣告，因身體、教育、職業
    、家庭之關係或其他正當事由，執行顯有困難者，得以一元以上三元以下折算一
    日，易科罰金。但確因不執行所宣告之刑，難收矯正之效，或難以維持法秩序者
    ，不在此限。」「併合處罰之數罪，均有前項情形，其應執行之刑逾六月者，亦
    同」，核與修正前刑法第四十一條相較，修正後條文顯較有利於被告，故本件既
    符合修正後刑法第四十一條之情形，自應依刑法第二條規定，併依修正後刑法第
    四十一條第一項前段規定，諭知本件被告所受宣告之刑如易科罰金之折算標準。
三、公訴意旨另以：被告基於共同洗錢之犯意，於八十九年一月間，將其在合作金庫
    土城支庫帳號0000000000000號存簿、及三重支庫某帳號存簿連同
    上開帳戶之提款卡、印鑑章及身分證影本交予李進發，使之掩飾隱匿重大犯罪所
    得財物，而認被告另涉共犯洗錢罪嫌等語。惟洗錢防治法第三條就何謂「掩飾隱
    匿重大犯罪所得財物」之重大犯罪已定有明文，本件被告所涉既係幫助詐欺罪嫌
    ，僅係掩飾他人犯連續詐欺罪所得財物，與洗錢罪之構成要件有間，自不能論以
    洗錢防治法第九條第一項之罪。惟公訴意旨認此部分與前開論罪科刑部分，有想
    像競合犯之裁判上一罪關係，為前開判決效力所及，爰不另為無罪之諭知，附此
    敘明。
據上論斷，應依刑事訴訟法第四百五十二條、第二百九十九條第一項前段、第三百條
，刑法第二條第一項前段、第三十條、第三百三十九條第一項、第四十一條第一項前
段，罰金罰鍰提高標準條例第一條前段、第二條，判決如主文。
本案經檢察官王正皓到庭執行職務。
中      華      民      國    九十二    年      七      月     十八     日
                                  臺灣板橋地方法院刑事第六庭
                                          法  官  林漢強
右正本證明與原本無異。
如不服本判決，應於判決送達後十日內，向本院提出上訴狀。
                                          書記官  黃大千
中      華      民      國    九十二    年      七      月     十八     日
附錄本案論罪科刑所用法條全文：
刑法第三百三十九條
意圖為自己或第三人不法之所有，以詐術使人將本人或第三人之物交付者，處五年以
下有期徒刑、拘役或科或併科一千元以下罰金。
以前項方法得財產上不法之利益或使第三人得之者，亦同。
前二項之未遂犯罰之。


司法院資訊處製作；財團法人民間司法改革基金會備份。
